臺灣臺南地方法院刑事判決　　　　　　 99年度簡上字第377號
上　訴　人　臺灣臺南地方法院檢察署檢察官
被　　　告　張俊雄
上列上訴人因被告違反貪污治罪條例案件，不服本院於民國99年
8 月31日99年度簡字第1983號判決（聲請簡易判決處刑案號：臺
灣臺南地方法院檢察署99年度撤緩偵字第108 號），提起上訴，
本院管轄之第二審合議庭判決如下：
    主  文
原判決撤銷。
張俊雄共同犯不具公務員之身分，對於公務員關於違背職務之行
為，交付賄賂罪，處有期徒刑肆月，褫奪公權壹年。
    事  實
一、張俊雄不具公務員身分，其在臺南市佳里區六安里12之10號
    經營「尚易汽車保養廠」，因同業關係而認識蔡易呈（所犯
    收受賄賂罪業經臺灣高等法院臺南分院以98年度上訴字第11
    41號判決應執行有期徒刑2 年，緩刑3 年確定），而高富國
    （業經臺灣臺南地方法院檢察署檢察官為緩起訴處分確定）
    不具公務員身分，曾為張俊雄之客戶。高富國於民國96年10
    月3 日10時許，將其所有懸掛他車車牌號碼7172-NU 號之權
    利車（原車牌號碼不詳，車型為SLK230銀色賓士），委由黃
    志德駛至臺南市○○路○ 段578 號「仕洲輪胎行」保養時，
    遭臺南市警察局第三分局安順派出所執行擴大臨檢勤務之警
    員王富源（所犯收受賄賂罪業經臺灣高等法院臺南分院以98
    年度上訴字第1141號判決判處應執行有期徒刑12年，再經最
    高法院以99年度台上字第6212號判決上訴駁回確定），經黃
    志德通知高富國前往上開輪胎行，王富源向高富國表示若透
    過張俊雄找蔡易呈出面協調，即可不依規定開立舉發違反道
    路交通管理事件通知單、吊銷牌照。隨後王富源與高富國前
    往蔡易呈所經營位於臺南市○○區○○路1 段585 之6 號之
    「建利汽車保養廠」後，王富源即違背職務未依規定開立舉
    發違反道路交通管理事件通知單、暫代保管其使用之牌照，
    即任令高富國駕駛上開違規車輛離去。之後張俊雄即與高富
    國共同基於對於公務員違背職務之行為，期約進而交付賄賂
    之犯意聯絡，由張俊雄先致電蔡易呈詢問該以何方式解決，
    王富源始可不再對高富國開立舉發違反道路交通管理事件通
    知單，經蔡易呈請張俊雄至其所經營之「建利汽車保養廠」
    商談，張俊雄隨後至「建利汽車保養廠」與蔡易呈會面，蔡
    易呈即向張俊雄表示王富源欲索取賄款新臺幣（下同）15,0
    00元，經張俊雄致電轉告高富國後，高富國要求降為1 萬元
    ，由蔡易呈致電王富源徵得其同意。嗣於翌（4 ）日10時許
    ，高富國遂將賄款1 萬元送至「尚易汽車保養廠」，委由張
    俊雄於同日下午前往「建利汽車保養廠」交付蔡易呈，蔡易
    呈則於同日某時許，通知王富源前往「建利汽車保養廠」收
    取。嗣因臺灣臺南地方法院檢察署檢察官偵辦他人涉嫌貪污
    治罪條例案件，經向臺灣臺南地方法院聲請核發通訊監察書
    ，而對翁塘順（業經臺灣臺南地方法院檢察署檢察官為緩起
    訴處分確定）持用之行動電話執行通訊監察，乃查悉上情。
二、案經臺灣臺南地方法院檢察署檢察官自動檢舉後聲請簡易判
    決處刑。
    理  由
壹、程序部分：
    按被告以外之人於審判外之陳述雖不符刑事訴訟法第159 條
    之1 至之4 等4 條之規定，而經當事人於審判程序同意作為
    證據，法院審酌該言詞陳述或書面陳述作成時之情況，認為
    適當者，亦得為證據；當事人或辯護人於法院調查證據時，
    知有刑事訴訟法第159 條第1 項不得為證據之情形，而未於
    言詞辯論終結前聲明異議者，視為有前項之同意；同法第15
    9 條之5 定有明文。立法意旨在於傳聞證據未經當事人之反
    對詰問予以核實，原則上先予排除。惟若當事人已放棄反對
    詰問權，於審判程序中表明同意該等傳聞證據可作為證據；
    或於言詞辯論終結前未聲明異議，基於尊重當事人對傳聞證
    據之處分權，傳聞證據亦均具有證據能力。查本院判決所引
    用之被告以外之人於審判外之書面及言詞陳述，因檢察官、
    被告均已於本院準備程序及審理時表示無意見（詳本院卷第
    91頁背面、第92頁背面、第158 頁至第159 頁背面），迄至
    言詞辯論終結前未再聲明異議，而本院審酌上開證據製作時
    之情況，無不當取供及證明力明顯過低之瑕疵，認以之作為
    證據應屬適當，參諸前開規定，認前揭證據應有證據能力。
貳、實體部分：
一、上開犯罪事實，業據被告張俊雄於警詢、偵訊及本院審理時
    坦承不諱（詳臺灣臺南地方法院檢察署99年度撤緩偵字第10
    8 號偵查卷第52頁至第53頁、第55頁至第59頁、本院卷第15
    7 頁背面），核與證人高富國、蔡易呈、黃志德等人於警詢
    、偵訊及本院審理時證述情節（詳前開偵查卷第43頁至第50
    頁、第22頁至第30頁、第62頁至第66頁、第第33頁至第35頁
    、第37頁至第38頁及本院卷第123 頁至第128 頁）相符，並
    有證人黃志德指認王富源之警員基本資料、證人高富國牌照
    號碼7172 -NU號車輛於「仕洲輪胎行」之保養項目單、車號
    查詢汽車車籍資料、臺南市警察局電腦資料查詢紀錄簿、臺
    南市警察局第三分局安順派出所勤務分配表、行動電話門號
    0000000000號之通聯紀錄查詢、本院97年度訴字第802 號刑
    事判決書、臺灣高等法院臺南分院98年度上訴字第1141號刑
    事判決書及最高法院99年度台上字第6212號刑事判決書各1
    份在卷（詳前開偵查卷第36頁、第40頁、第42頁、第74頁至
    第80頁及本院卷第48頁至第78頁、第131 頁）可按，被告上
    開任意性之自白核與事實相符，應堪採信。本件被告張俊雄
    涉犯不具公務員之身分，對於公務員關於違背職務之行為，
    交付賄賂罪事證明確，應予依法論科。
二、被告張俊雄並非公務員，不具貪污治罪條例第2 條人員之身
    分，其對於警員王富源，關於違背職務之行為，期約進而交
    付賄賂，核其所為，係犯貪污治罪條例第11條第3 項、第1
    項之不具公務人員身分，對公務人員違背職務之行為交付賄
    賂罪。被告張俊雄期約賄賂之低度行為，為交付賄賂之高度
    行為所吸收，不另論以期約行賄罪。又被告張俊雄與高富國
    就上開犯行，有犯意聯絡及行為分擔，為共同正犯。查被告
    張俊雄於偵查及本院均自白犯罪，就其犯行，應依貪污治罪
    條例第11條第4 項後段之規定減輕其刑。再按犯貪污治罪條
    例第11條第1 項、第2 條之罪，情節輕微，而其交付之財物
    在5 萬元以下者，減輕其刑，貪污治罪條例第12條第2 項定
    有明文。查本件被告張俊雄交付賄賂金額為1 萬元，尚未逾
    越前開標準，以其僅圖警方不再對高富國開立舉發違反道路
    交通管理事件通知單，所犯情節尚屬輕微，就其所犯之違背
    職務行賄罪，再依貪污治罪條例第12條第2 項規定，減輕其
    刑，並遞減之。
三、撤銷原判決之理由：
(一)原審以被告張俊雄犯罪事證明確，對其論罪科刑，故非無見
    。惟按凡在判決前已經受有期徒刑以上刑之宣告確定者，即
    不合於緩刑條件，至於前之宣告刑已否執行，以及被告犯罪
    時間之或前或後，在所不問，因而前已受有期徒刑之宣告，
    即不得於後案宣告緩刑（最高法院54年臺非字第148 號判例
    要旨參照）。查被告前因偽造文書等案件，經本院於98年10
    月28日以98年度訴字第1151號判決各判處有期徒刑5 月，應
    執行有期徒刑9 月，該判決業於98年11月30日確定，有臺灣
    高等法院被告前案紀錄表1 份在卷可憑，參諸前揭判例要旨
    ，被告於原審判決（即99年8 月31日）前既已受上開有期徒
    刑之宣告確定，則於本件即不合於緩刑條件，自無由諭知緩
    刑，原審不查，竟對被告為緩刑之宣告，自有判決違背法令
    之違誤。從而，本件檢察官提起上訴，指摘原判決違背法令
    ，為有理由，應由本院將原判決撤銷改判。
(二)爰審酌被告張俊雄為免高富國遭舉發而共同行賄之動機、目
    的、犯罪手段、行賄金額，及坦承犯行之犯後態度等一切情
    狀，量處如主文第2 項所示之刑，併依貪污治罪條例第17條
    規定，宣告褫奪公權1 年，以資懲儆。又因本院宣告之主刑
    為6 月以下之有期徒刑，已符刑法第41條第3 項、第2 項之
    得易服社會勞動標準，是本院得為簡易判決；又依刑法第41
    條規定聲請易服社會勞動者，因條文已明定以社會勞動6 小
    時折算徒刑或拘役1 日，與易科罰金應於裁判主文諭知折算
    標準之情形不同，無須於裁判主文諭知。至於可否易服社會
    勞動，與可否易科罰金相同，皆屬於執行事項，非裁判量刑
    事項，被告依法得向執行檢察官聲請以提供社會勞動6 小時
    折算1 日，易服社會勞動，惟無須於本判決主文諭知，併予
    敘明。
據上論斷，應依刑事訴訟法第455 條之1 第1 項、第3 項、第36
9 條第1 項前段、第364 條、第299 條第1 項前段、貪污治罪條
例第11條第1 項、第3 項、第4 項、第12條第2 項、第17條，刑
法第11條前段、第28條、第37條第2 項，判決如主文。
本案經檢察官何珩禎到庭執行職務。
中    華    民    國   100    年    12    月    20    日
                  刑事第十庭審判長法  官  鄭燕璘
                                  法  官  陳淑勤
                                  法  官  劉秀君
以上正本證明與原本無異。
本件不得上訴。
                                  書記官  鄭佩玉
中    華    民    國   100    年    12    月    21    日
附錄本案論罪科刑法條全文：
貪污治罪條例第11條
對於第 2 條人員，關於違背職務之行為，行求、期約或交付賄
賂或其他不正利益者，處 1 年以上 7 年以下有期徒刑，得併科
新臺幣 3 百萬元以下罰金。
對於第 2 條人員，關於不違背職務之行為，行求、期約或交付
賄賂或其他不正利益者，處 3 年以下有期徒刑、拘役或科或併
科新臺幣 50 萬元以下罰金。
對於外國、大陸地區、香港或澳門之公務員，就跨區貿易、投資
或其他商業活動有關事項，為前二項行為者，依前二項規定處斷
。
不具第 2 條人員之身分而犯前三項之罪者，亦同。
犯前四項之罪而自首者，免除其刑；在偵查或審判中自白者，減
輕或免除其刑。
在中華民國領域外犯第 1 項至第 3 項之罪者，不問犯罪地之法
律有無處罰規定，均依本條例處罰。